【裁判字號】    90,訴,178
【裁判日期】    900910
【裁判案由】    違反漁業法
【裁判全文】
臺灣臺東地方法院刑事判決                            九十年度訴字第一七八號
    公  訴  人  臺灣臺東地方法院檢察署檢察官
    被      告  丙○○
                甲○○
                乙○○
                丁○○
右列被告等因違反漁業法案件，經檢察官提起公訴（九十年度偵字第一三二四號），
本院判決如左：
    主  文
丙○○共同連續違反採捕水產動物，不得使用電氣方法為之規定，累犯，處有期徒刑
肆月，如易科罰金，以參佰元折算壹日。扣案之發電機貳臺、充電機壹臺、藍色電魚
器具（含風管、電勾棒、電線）貳組、橘色電魚器具（含風管、電勾棒、電線）貳組
、電勾棒壹支等電氣設備及所採捕之漁獲物共重約肆拾玖點參公斤，沒收。
甲○○共同連續違反採捕水產動物，不得使用電氣方法為之規定，處有期徒刑參月，
如易科罰金，以參佰元折算壹日。扣案之發電機貳臺、充電機壹臺、藍色電魚器具（
含風管、電勾棒、電線）貳組、橘色電魚器具（含風管、電勾棒、電線）貳組、電勾
棒壹支等電氣設備及所採捕之漁獲物共重約肆拾玖點參公斤，沒收。
乙○○、丁○○共同連續違反採捕水產動物，不得使用電氣方法為之規定，各處有期
徒刑貳月拾日，如易科罰金，均以參佰元折算壹日。均緩刑參年，緩刑期內並付保護
管束。扣案之發電機貳臺、充電機壹臺、藍色電魚器具（含風管、電勾棒、電線）貳
組、橘色電魚器具（含風管、電勾棒、電線）貳組、電勾棒壹支等電氣設備及所採捕
之漁獲物共重約肆拾玖點參公斤，沒收。
    事  實
一、丙○○前曾於民國八十六年間因違反漁業法案件，經臺灣高等法院高雄分院判處
    有期徒刑五月確定，於八十七年十月九日執行完畢，竟不知悔改，與「漁匠號」
    漁船船主甲○○及船員乙○○、丁○○四人基於共同之概括犯意連絡，四人並非
    為試驗研究目的，亦未經主管機關許可，連續於九十年一月底某日起至九十年四
    月三十日止，由甲○○駕駛、四人共同搭乘「漁匠號」漁船，在臺東縣長濱外海
    處，持發電機、充電機、電魚器具（藍色，含風管、電勾棒、電線）等電氣設備
    ，輪流以電氣採捕海水內魚蝦，約重達四十九點三公斤（共約一百一十餘尾），
    嗣於九十年四月三十日凌晨一時四十分許漁船返回臺東縣長濱鄉漁港時為警當場
    查獲，並扣得甲○○所有之發電機二臺、充電機一臺、乙○○所有之電魚器具（
    藍色，含風管、電勾棒、電線）二組、丁○○所有之電魚器具二組（橘色，含風
    管、電勾棒、電線）、電勾棒一支等電氣設備及所採捕之魚蝦（重約四十九點三
    公斤）。
二、案經海岸巡防署臺東機動查緝隊報請臺灣臺東地方法院檢察署檢察官偵查起訴。
    理  由
一、訊據被告丁○○、乙○○對於右揭時地，持扣案之電氣設備，以電氣採捕海中魚
    蝦之事實，迭於警訊、偵審中均坦承不諱，此外，並有發電機二臺、充電機一臺
    、電魚器具四組、電勾棒一支、漁獲四十九點三公斤扣案及以電氣所採捕之水產
    漁獲拍得之照片及上開電氣設備之照片、「漁匠號」漁船平面配置圖附卷可資證
    明，再將被告等所捕獲之其中五尾魚類檢體送驗結果，有三尾魚類被發現有脊椎
    骨斷裂，造成大量出血、瘀血，同時血液並污染滲入肌肉中，研判係遭電擊所捕
    等情，有行政院農業委員會水產試驗所澎湖分所九十年七月二日（九○）農水試
    澎字第○三九○號函在卷可憑，足認被告丁○○及乙○○之自白與事實相符；而
    被告甲○○及丙○○雖矢口否認參與電魚之犯行，惟查被告丁○○明確供稱：船
    上的成員包括船長都有電過魚，每人都有潛水電魚的紀錄，電魚技術是甲○○主
    動教我等語，被告劉宗陶亦明確供稱「船長及其他三位船員七、八次出海都有下
    海電魚」，參諸被告甲○○既為「漁匠號」漁船船主，並與被告丙○○、乙○○
    、丁○○一同享有漁獲（四人並均坦承有一定之比例分擔漁獲），更難認被告丙○○及及甲○○未參與犯行，被告甲○○及丙○○所辯，顯係事後卸責之詞，不
    足採信，綜上，事證明確，被告四人違反漁業法之犯行，應堪認定，自應依法予
    以論罪科刑。
二、核被告丙○○、甲○○、乙○○、丁○○四人所為，均係違反漁業法第四十八條
    第一項第三款採捕水產動物，不得使用電氣之規定，均應依同法第六十條第一項
    之規定論處。被告四人就上開犯行，有犯意聯絡及行為分擔，均為共同正犯。被
    告四人多次犯行，時間緊接，方法相同，觸犯構成要件相同之罪名，顯係基於概
    括犯意為之，依連續犯規定論以一罪，並依法加重其刑。公訴人雖僅就被告四人
    九十年四月二十九日出海電魚之犯行提起公訴，而被告等從九十年一月底至九十
    年四月二十九日間出海電魚之犯罪事實，與公訴人提起公訴之部分，有連續犯之
    關係，本院自得一併加以裁判。又被告丙○○前曾於八十六年間因違反漁業法案
    件，經臺灣高等法院高雄分院判處有期徒刑五月確定，並於八十七年十月九日執
    行完畢，此有臺灣高等法院被告全國前案紀錄表及臺灣臺東地方法院檢察署刑案
    資料查註紀錄表各一份在卷可按，其於五年以內再犯本件有期徒刑以上之罪，為
    累犯，應依刑法第四十七條之規定加重其刑，並遞加之。爰審酌被告四人以電氣
    設備採捕魚蝦之犯罪動機、採捕之手段、次數、數量及其犯罪後被告乙○○、丁○○坦承一切犯行態度尚稱良好、被告甲○○、丙○○犯後猶飾詞否認犯行等一
    切情狀，分別量處如主文所示之刑，以示懲儆。查被告乙○○、丁○○未曾受有
    期徒刑以上刑之宣告，有臺灣高等法院被告全國前案紀錄表在卷可稽，其因一時
    貪慾，短於思慮，致罹刑章，經此刑之教訓，當知所警惕，而無再犯之虞，本院
    認前開對其宣告之刑，以暫不執行為適當，爰併宣告緩刑三年，及在緩刑期內付
    保護管束，以啟自新。扣案之發電機二臺、充電機一臺為被告甲○○所有，藍色
    電魚器具二組（含風管、電勾棒、電線）為被告乙○○所有，橘色電魚器具貳組
    （含風管、電勾棒、電線）、電勾棒壹支為被告丁○○所有，業據被告甲○○、
    乙○○及丁○○供承在卷，均為漁具，以及被告等使用電氣捕獲之漁獲物共重約
    四十九點三公斤，依漁業法第六十八條規定宣告沒收。
據上論斷，應依刑事訴訟法第二百九十九條第一項前段、漁業法第六十條第一項、第
六十八條、刑法第十一條前段、第二十八條、第五十六條、第四十七條、第七十條、
第四十一條第一項前段、第七十四條第一款、第九十三條第一項，判決如主文。
本案經檢察官李進榮到庭執行職務。
中      華      民      國      九十      年      九      月      十    日
                                  臺灣臺東地方法院刑事庭
                                          法  官  范智達
右正本證明與原本無異。
如不服本判決，應於判決送達後十日內向本院提出上訴狀。（須附繕本）
「切勿逕送上級法院」
                                          書記官  賴淑芬
中      華      民      國      九十      年      九      月      十二  日
附錄本案論罪科刑法條：
漁業法第四十八條
採捕水產動植物，不得以左列方法為之：
一、使用毒物。
二、使用炸藥或其他爆裂物。
三、使用電氣或其他麻醉物。
為試驗研究目的，經省（市） 主管機關許可者，不受前項之限制。
漁業法第六十條第一項
違反第四十八條第一項各款規定之一者，處五年以下有期徒刑、拘役或併科新臺幣十
五萬元以下罰金。


司法院資訊處製作；財團法人民間司法改革基金會備份。
